【裁判字號】    96,訴,2186
【裁判日期】    970401
【裁判案由】    貪污治罪條例
【裁判全文】
臺灣彰化地方法院刑事裁定      九十六年度訴字第二一八六號
公  訴  人  臺灣彰化地方法院檢察署檢察官
被      告  甲○○
選任辯護人  林松虎  律師
            吳淑芬  律師
            謝萬生  律師
上列被告因違反貪污治罪條例等案件，經檢察官提起公訴，本院
裁定如下：
    主  文
甲○○自民國玖拾柒年肆月拾貳日起延長羈押貳月，並禁止接見
、通信。
    理  由
一、查本件被告甲○○因違反貪污治罪條例等案件，前於民國九
    十六年十一月十二日經本院訊問後，認為犯罪嫌疑重大，有
    刑事訴訟法第一百零一條第一項第二款、第三款之情形，非
    予羈押，顯難進行審判，而執行羈押，並禁止接見、通信；
    後於九十七年一月二十九日經本院合議庭訊問及當庭評議後
    ，裁定被告應自九十七年二月十二日起延長羈押二月及續予
    禁止接見、通信，經被告不服提出抗告後，已於九十七年二
    月十九日由臺灣高等法院臺中分院以九十七年度抗字第一四
    七號一案裁定抗告駁回確定在案，先予敘明。
二、又按「憲法第三十三條關於國民大會代表不得逮捕拘禁特權
    之規定，考諸憲法歷史，此項規定之理由，係由於防止政府
    基於政治上之原因，藉口議員有犯罪嫌疑，擅予逮捕拘禁，
    使不能出席議會，以排除異己，致議員為權勢所脅，不能執
    行職務，甚至根本喪失自由，無法執行職務，而使政府法案
    能順利通過，惟在議會政治發達之今日，為防此不逮捕拘禁
    特權之濫用，及為尊重司法權之行使，避免對於刑事裁判之
    不良影響，關於此項特權之規定，基於國家整體利益之考量
    ，於實際案例上，自應為嚴格之解釋，應認僅限於保障於開
    會期間仍為自由之身之國民大會代表，使其能以原本之自由
    之身參與會期執行職務，並非謂於會期內，於任何情事下，
    會期前已因觸犯刑章依法定程式受拘禁之國民大會代表亦有
    免於繼續被拘禁之特權，是於會期前已依法遭受逮捕、拘禁
    之國民大會代表，自憲法第三十三條之立法精神觀之，自仍
    應受司法權之拘束。於國民大會會期前經檢察官依刑事訴訟
    法之規定羈押，並經檢察官提起公訴，法院認仍有羈押原因
    ，且有羈押之必要，而其羈押原因既係於國民大會開會前檢
    察官最初執行羈押之時即已存在，基於同一理由自仍得羈押
    ，況羈押並未影響整體國民大會會期之進行及職權之行使，
    且未抵觸憲法第三十三條之規定，基於以上理由，法院如欲
    羈押，毋庸經國民大會許可。」（臺灣高等法院檢察署暨所
    屬各級法院檢察署八十六年座談會意見參照）。
三、公訴人於本案偵查時，於九十六年七月十四日訊問被告甲○
    ○後，當庭諭知逮捕（逮捕通知書見偵查Ａ卷第三卷第一九
    七頁），並向本院聲請羈押獲准之際，並非彰化縣議會會期
    內，後公訴人於偵查中聲請本院裁定延長羈押亦經獲准，並
    於合法羈押期間內之九十六年十一月十二日將被告甲○○起
    訴送審，本院於被告甲○○仍屬依法而合法羈押狀態下，於
    訊問被告甲○○並審酌卷證資料後，依刑事訴訟法第一百零
    一條第一項第二款、第三款之規定，認符合上開法律之規定
    ，有羈押之事由及必要而執行羈押，且禁止接見、通信，復
    於被告合法羈押期限內，由本院合議庭訊問及當庭評議後，
    裁定被告應自九十七年二月十二日起延長羈押二月，並禁止
    接見、通信，自均與法相合。而地方制度法第五十一條係指
    具有該條所定身分之民意代表，於遭逮捕、拘禁之初，並無
    現行犯、通緝犯等依法應逮捕、拘禁之情形，於會期內始應
    經議會或代表會同意而言；於本案被告甲○○於偵查中之非
    屬彰化縣議會之會期內，已由公訴人合法逮捕聲請本院裁定
    羈押獲准，被告甲○○已因羈押而無法行使其議員之職權，
    且被告甲○○於偵查中之合法羈押期間內經公訴人起訴送審
    ，由本院依法定羈押程序訊問而執行羈押及延長羈押期間，
    於被告甲○○經本院依法且合法羈押狀態持續中，自已不生
    於其後發生之會期內應由彰化縣議會同意之問題，此由地方
    制度法第五十一條就依法應予逮捕、拘禁之現行犯及通緝犯
    ，排除於在會期內須經由議會同意之範疇，足見依法授權應
    逮捕、拘禁之效力，顯高於議會之同意權，是於非會期內，
    業經依法合法逮捕、羈押者，於該依法且合法羈押狀態繼續
    中，當不因事後議會開議或召開臨時會，反生應由議會同意
    之情事；換言之，地方制度法第五十一條係保障於開會期間
    仍為自由之身之民意代表，使其能以原本之自由之身參與會
    期執行職務，並非謂於會期內，於任何情事下，會期前已因
    觸犯刑章依法定程式執行羈押之民意代表，亦有免於繼續被
    拘禁之特權，該條所稱非經議會、代表會同意，不得逮捕、
    拘禁者，當不包含該條所定身分之人，於非屬會期之期間，
    已因涉犯刑章而依法、合法遭逮捕、拘禁而執行羈押中之人
    ，此乃地方制度法第五十一條之當然解釋甚明。被告之選任
    辯護人謝萬生律師認被告甲○○前經合法執行羈押後，於事
    後彰化縣議會召開臨時會後，未經議會同意而繼續羈押被告
    甲○○，係屬違法羈押云云，尚屬無稽。本院於被告甲○○
    經依法、合法執行羈押之期間內，自得依刑事訴訟法第一百
    零八條第一項之規定予以延長羈押，附予敘明。
四、查被告甲○○因違反貪污治罪條例等案件，前經本院訊問後
    ，認有刑事訴訟法第一百零一條第一項第二款、第三款之情
    形而有羈押之必要，於九十六年十一月十二日執行羈押並禁
    止接見、通信，並自九十七年二月十二日起延長羈押，及續
    予禁止接見、通信，且前揭延長羈押裁定，經被告不服而提
    出抗告後，已由臺灣高等法院臺中分院以九十七年度抗字第
    一四七號一案裁定抗告駁回確定，足認本院前揭執行羈押及
    延長羈押裁定均與法相合，已詳述如前。茲本院訊問後，以
    被告甲○○前揭羈押原因均依然存在，且仍有繼續羈押及禁
    止接見、通信之必要，應自九十七年四月十二日起延長羈押
    二月，並續予禁止接見、通信，爰依刑事訴訟法第一百零八
    條第一項裁定如主文。
中    華    民    國  九十七  年    四  月    一      日
                  刑事第八庭    審判長  李雅俐
                                法  官  葉明松
                                法  官  唐中興
以上正本證明與原本無異。
如不服本裁定，應於裁定送達後5日內，向本院提出抗告狀。
中    華    民    國  九十七  年    四  月    一      日
                                書記官  陳秀娟


司法院資訊處製作；財團法人民間司法改革基金會備份。
